臺灣高等法院花蓮分院民事裁定　　　　　 100年度抗字第39號
異　議　人　財團法人花蓮高爾夫俱樂部
法定代理人　許至勝
訴訟代理人　鍾年展律師
相　對　人　花蓮縣政府
法定代理人　傅萁
訴訟代理人　林武順律師
　　　　　　簡燦賢律師
異議人因與相對人間返還土地等事件，對於中華民國一百十一月
七日本院一百年度抗字第三九號所為裁定提起異議，本院裁定如
下：
    主  文
本院一百年十一月七日所為一百年度抗字第三九號裁定撤銷。
原裁定廢棄，發回臺灣花蓮地方法院。
抗告程序費用由相對人負擔。
    理  由
一、異議意旨略以：
（一）關於訴訟標的價額之核定及計算，於民國九十二年民事訴
      訟法修正前，係另規定於民事訴訟費用法，且對訴訟費用
      價額之核定無得以抗告之規定，惟於修法後增訂民事訴訟
      法第七十七條之一第四項，業已規定得為抗告，其立法理
      由為「訴訟標的價額之核定牽涉當事人之利益甚鉅，爰增
      訂第三項規定當事人對於訴訟標的價額之核定，得為抗告
      。」，本院援引最高法院四十四年台抗字第一０四號判例
      、八十五年度台抗字第十二號裁定意旨而駁回異議人之抗
      告，實未注意及九十二年修正後民事訴訟法第七十七條之
      一第四項等相關規定及立法理由與臺灣高等法院九十四年
      民事法律座談會第二十四號研究結論。
（二）按原審法院九十九年度補字第一六九號裁定當事人欄已明
      列異議人為當事人，故該裁定之受裁定人非如本院所謂僅
      有相對人花蓮縣政府，雖該裁定內容包括訴訟標的價額之
      核定及命相對人補繳裁判費二項意思表示，惟依裁定內容
      至多僅命補繳裁判費部分，其受裁定人限於相對人，至於
      核定訴訟標的價額部分，兩造均為受裁定人，本院駁回異
      議人之法律見解，確屬有誤。
（三）為此，請撤銷或變更本院一百年十一月七日所為一百年度
      抗字第三九號裁定，以維異議人權益，並符法制等語。
二、經查：
（一）按裁定應送達於何人，應依其裁定之內容、性質定之（最
      高院九十二年度台抗字第八四號裁定意旨參照）。查原裁
      定內容係：(1)核定本件訴訟標的之價額為新臺幣十億三千
      九百十三萬五千六百八十二元。(2)命原告（即相對人）於
      收受該裁定後三十日內補繳裁判費新臺幣八百零八萬零三
      百二十四元，有原審裁定書在卷可按（見本院卷第二十三
      頁）。又「核定」訟訴費用之價額牽涉兩造當事人之利益
      甚鉅，包括是否得上訴第三審，及應依該核定之價額繳納
      上訴審之裁判費用等，是依原審裁定書之內容及性質觀之
      ，對被告（即異議人）之訴訟利害甚有關係，亦應認係該
      裁定之當事人，自應將該裁定送達於被告（即異議人）。
（二）次按經言詞辯論之裁定，應宣示之；終結訴訟之裁定，不
      經言詞辯論者，應公告之。不宣示之裁定，應為送達，民
      事訴訟法第二百三十五條、第二百三十六條第一項分別定
      有明文。本件遍查原審卷證，均無將原裁定送達異議人或
      將原裁定公告之資料，原審既未將原裁定送達異議人或將
      之公告，即未對異議人發生效力，則異議人對於原裁定提
      起抗告自屬合法。
（三）再按訴訟標的之價額，由法院核定；核定訴訟標的之價額
      ，以起訴時的交易價額為準；無交易價額者，以原告就訴
      訟標的所有之利益為準，民事訴訟法第七十七條之一第一
      項、第二項分別定有明文。是原審就相對人起訴請求裁判
      之土地部分，以該土地之「申報地價」為計算之標準，而
      非以相對人起訴之交易價額或其所有之利益為計算之標準
      ，已有未洽。又以一訴主張數項標的者，其價額合併計算
      之，民事訴訟法第七十七條之二第一項前段定有明文。是
      法院於核定訴訟標的價額時，應以原告起訴請求法院裁判
      之聲明範圍為準（最高法院九十五年台抗字第六八九號裁
      定參照）。本件相對人於原審起訴之聲明範圍除系爭土地
      外，尚有地上建物、其他設備等項，有起訴書一份在卷可
      按（見原審九十九年度訴字第五五號卷第二頁），原審僅
      就土地部分予以核定，而未將系爭建物及其他設備合併計
      算予以核定，亦屬有誤。
（四）原裁定既有上開違誤，異議人之抗告即有理由，本院自應
      將原裁定廢棄，發回原審法院另為適法之處理。惟本院一
      百年十一月七日一百年度抗字第三九號裁定，僅就原裁定
      命相對人補繳裁判費部分立論，因而為抗告駁回之裁判，
      尚有未合，本件異議為有理由，本院自應將上開裁定撤銷
      ，另裁定如主文所示。
據上論結，本件異議及抗告均有理由，依民事訴訟法第四百九十
五條之一、第四百八十六條第三項、第四百八十四條第二項、第
四百九十條第一項、第四百九十二條、第九十五條、第七十八條
，裁定如主文。
中    華    民    國    100    年    11    月    17   日
                  民事庭審判長法  官  何方興
                              法  官  張宏節
                              法  官  陳秋錦
以上正本係照原本作成。
如不服本裁定，應於收受送達後10日內表明抗告理由向本院提出
抗告書狀，並應繳納抗告費新台幣1千元。
中    華    民    國   100    年    11    月    17    日
                              書記官  吳璧娟